最高法院民事裁定　　　　　　　　　　111年度台上字第2031號
上　訴　人　王彩潔
　　　　　　王鵬飛
共　　　同
訴訟代理人　楊岡儒律師
　　　　　　洪千惠律師
被 上訴 人　王鵬圖
上列當事人間請求履行贈與契約事件，上訴人對於中華民國 111
年5月18日臺灣高等法院高雄分院第二審判決（110年度上字第27
9號），提起上訴，本院裁定如下：
    主  文
上訴駁回。
第三審訴訟費用由上訴人負擔。
    理  由
按上訴第三審法院，非以原判決違背法令為理由，不得為之。又
提起上訴，上訴狀內應記載上訴理由，其以民事訴訟法第 469條
所定事由提起第三審上訴者，應於上訴狀內表明：原判決所違背
之法令及其具體內容、暨依訴訟資料合於該違背法令之具體事實
。其依同法第469條之1規定提起上訴者，並應具體敘述為從事法
之續造、確保裁判之一致性或其他所涉及之法律見解具有原則上
重要性之理由。同法第 467條、第470條第2項分別定有明文。而
依同法第 468條規定，判決不適用法規或適用不當者，為違背法
令；依同法第 469條規定，判決有該條所列各款情形之一者，為
當然違背法令。是當事人提起第三審上訴，如合併以同法第 469
條及第469條之1之事由為上訴理由時，其上訴狀或理由書應表明
該判決所違背之法令條項，或有關之司法院大法官解釋、憲法法
庭裁判，或成文法以外之習慣或法理等及其具體內容，暨係依何
訴訟資料合於該違背法令之具體事實，並具體敘述為從事法之續
造、確保裁判之一致性或其他所涉及之法律見解具有原則上重要
性之理由。如未依上述方法表明，或其所表明者與上開法條規定
不合時，即難認為已合法表明上訴理由，其上訴自非合法。本件
上訴人對於原判決提起第三審上訴，雖以該判決違背法令為由，
惟核其上訴理由狀所載內容，係就原審取捨證據、認定事實之職
權行使所論斷：綜合當事人蔡貴容、王世潔（下稱蔡貴容 2人）
依民事訴訟法第 367條之1第2項規定所為陳述內容，及證人李氏
紅鳳、黃榮譽之證詞，佐以上訴人之父王浩沖生前購買如原判決
附表所示不動產（下稱系爭不動產）後，交由被上訴人居住使用
，並將系爭不動產所有權狀、買賣契約書及印鑑證明等交予被上
訴人保管，被上訴人負責繳納系爭不動產之稅款、貸款，可認王
浩沖確實將系爭不動產贈與被上訴人，證人張辛蘭、王尚緯所述
與事實有間，不足採信。因系爭不動產屬國軍老舊眷村改建條例
配售住宅，囿於限制移轉所有權登記 5年期間及房屋貸款如改以
被上訴人名義不得享有榮民身分之優惠條件，而未及時辦理所有
權移轉登記。王浩沖於民國109年2月24日死亡，系爭不動產已辦
理繼承登記為兩造及蔡貴容 2人公同共有。從而，被上訴人依贈
與契約及民法第1148條規定，請求上訴人及蔡貴容 2人將系爭不
動產所有權移轉登記予被上訴人單獨所有，為有理由等情，指摘
為不當，並就原審命為辯論及已論斷或其他與判決結果不生影響
者，泛言謂為違法，而非表明該判決所違背之法令及其具體內容
，暨依訴訟資料合於該違背法令之具體事實，更未具體敘述為從
事法之續造、確保裁判之一致性或其他所涉及之法律見解具有原
則上重要性之理由，難認其已合法表明上訴理由。依首揭說明，
應認其上訴為不合法。末查，依民事訴訟法第 367條之1第1項、
第 2項規定，法院認為必要時，得依職權訊問當事人，審判長亦
得於訊問前或訊問後命當事人具結。當事人依此規定所為之陳述
，性質上屬於證據資料，與同法第 195條所稱之當事人陳述，係
屬訴訟資料之範圍，有所不同。原審係採納蔡貴容 2人依民事訴
訟法第367條之1第1項、第2項規定之陳述內容為證據資料，據以
認定事實，並非依其陳述或本於其認諾而為上訴人敗訴判決，上
訴意旨謂原判決違反民事訴訟法第56條第1項第1款規定，不無誤
會。又上訴人之上訴既不合法，其上訴之效力自不及於同造之其
餘當事人，爰不將未提起上訴之蔡貴容 2人併列為上訴人，均附
此敘明。
據上論結，本件上訴為不合法。依民事訴訟法第481條、第444條
第1項前段、第95條、第78條，裁定如主文。
中    華    民    國   111    年    8     月    18    日
                      最高法院民事第九庭
                          審判長法官  盧  彥  如  
                                法官  吳  麗  惠  
                                法官  張  恩  賜  
                                法官  汪  漢  卿  
                                法官  林  麗  玲  
本件正本證明與原本無異
                                      書  記  官
中    華    民    國   111    年    8     月    30    日